臺灣彰化地方法院民事裁定　　　　　　　 95年度再易字第9號
　　聲　請　人　乙○○
　　相　對　人　臺灣銀行股份有限公司彰化分行
　　法定代理人　甲○○
上列當事人間請求確認存摺金額事件，聲請人對於中華民國95年
6 月27日本院95年度再易(二)字第1 號確定裁定聲請再審，本院裁
定如下：
    主  文
聲請駁回。
聲請程序費用由聲請人負擔。
    理  由
一、聲請人主張：
  (一)本院95年度再易(二)字第1 號確定裁定（下稱系爭確定裁定）
    理由第三項雖稱：「查：聲請人不服本院93年度簡上字第74
    號確定判決，於94年6 月17日提起再審之訴，經本院以再審
    之訴顯無再審理由為由，於94年8 月24日，以94年度再易字
    第6 號判決再審之訴駁回確定，聲請人不服，復於94年10月
    3 日對本院93年度簡上字第74號確定判決及94年度再易字第
    6 號提起再審之訴等情，業據本院調閱上開民事卷宗核閱無
    訛，則聲請人於94年10月3 日第二次對本院93年度簡上字第
    74號確定判決提起再審之訴，顯已逾30日之法定期間，原確
    定裁定認聲請人此部分再審之訴，非屬合法，容無不當。」
    等語。惟查聲請人所提起之本院94年度再易(一)字第3 號訴訟
    係針對本院94年度再易字第6 號民事判決，聲請人之訴訟請
    求相當明確，並非係以本院94年度再易(一)字第3 號訴訟對本
    院93年度簡上字第74號提起再審。
  (二)相對人於本院93年度簡上字第74號訴訟審理中拒未提出聲請
    人之被繼承人張啟章在日據時期株式會社臺灣銀行海口支店
    （下稱臺銀會社海口支店）之相關存款原始資料供核對，依
    民事訴訟法第345 條及第282 條之1 第1 項規定，應認定聲
    請人持有之臺銀會社海口支店第129 號存摺（下稱系爭存摺
    ）金額為日幣（下同）62,500元為真實，惟本院94年度再易
    字第6 號再審判決竟表示依自由心證已足判斷系爭存摺之金
    額為12,500元，相對人有無提出該存款原始資料，與前揭認
    定不生影響。至於94年度再易(一)字第3 號裁定理由第三項係
    錯誤之事實已相當明確，系爭確定裁定卻仍替其辯解，對於
    聲請人之訴訟請求不予審理。
  (三)民國77年5 月9 日，聲請人對相對人提起清償債務訴訟，標
    的即為62,500元，與系爭存摺記載之金額相同，自始至終均
    未改變，相對人始終提不出異議與反駁，現今聲請人提出確
    認之訴，已無關所謂之竄改問題，尤其凍結登記表所登記之
    12,500元，深具疑慮。聲請人係善意第三人，非系爭存摺原
    所有人，可以不受凍結登記表之牽制，本件現在任何相關人
    士均非當年人物，故提出存款原始資料為釐清事實真相之最
    明智辦法。
  (四)93年度簡上字第74號確定判決承審法官採信相對人所提出之
    凍結登記表所記載金額為12,500元，惟該份資料僅係影本，
    相對人從未提出正本印證，承審法官亦從未要求相對人應依
    法提出正本供法院與聲請人審視，顯為嚴重之判決瑕疵。聲
    請人嚴正要求相對人應提出凍結登記表正本及請求鈞院依法
    開庭審理。
  (五)綜上所述，爰依民事訴訟法第497 條、第496 條第1 項第13
    款規定，對系爭確定裁定聲請再審。並聲明：(1)系爭確定裁
    定不利於聲請人部分廢棄；(2)上開廢棄部分，確認聲請人持
    有之系爭存摺存款金額為62,500元，反之為0 元；(3)上開廢
    棄部分，再審及前審訴訟費用由相對人負擔。
二、按裁定已經確定，而有民事訴訟法第496 條第1 項或第497
    條之情形者，得準用本編之規定，聲請再審，民事訴訟法第
    507 條定有明文。查本件聲請人既已表明係針對系爭確定裁
    定即本院95年度再易(二)字第1 號確定裁定聲請再審，則本院
    應審究者係系爭確定裁定有無聲請人所指符合聲請再審之事
    由。茲分述如下：
  (一)聲請人主張其於本院94年度再易(一)字第3 號訴訟係針對本院
    94年度再易字第6 號民事判決提起再審，並非係針對本院93
    年度簡上字第74號提起再審等語，縱然屬實，惟因聲請人於
    系爭確定裁定即本院95年度再易(二)字第1 號事件所具再審狀
    「事實及理由」欄內仍就其對本院93年度簡上字第74號確定
    判決提起再審之訴是否已逾法定期間為相關陳述，故系爭確
    定裁定於審酌時對於聲請人該次聲請再審之範圍或有誤解，
    或基於探求當事人真意及為保護當事人利益計，而一併於裁
    定理由中再次重申本院94年度再易(一)字第3 號確定裁定就有
    關此部分之認定並無不當等情，核與系爭確定裁定之認定並
    無影響，充其量僅係裁定理由之贅述，與本件聲請再審之再
    審事由尚屬無涉。
  (二)按民事訴訟法第496 條第1 項第13款所謂當事人發現未經斟
    酌之證物或得使用該證物，係指在前訴訟程序不知有該證物
    ，現始知之，或雖知有此而不能使用，現始得使用者而言（
    最高法院26年鄂上字第56號、29年上字第1005號、32年上字
    第1247號判例意旨參照）。又民事訴訟法第497 條所謂「重
    要證物漏未斟酌」，係指當事人在前訴訟程序已經提出，第
    二審確定裁判漏未於裁判理由中斟酌者而言；申言之，該項
    證物如經斟酌，原裁判將不致為如此之論斷，若縱經斟酌亦
    不足影響原裁判之內容，或原裁判曾於理由中說明其為不必
    要之證據者，均與本條規定之要件不符。本件聲請人以：相
    對人拒不提出臺銀會社海口支店相關存款原始資料為證，依
    民事訴訟法第345 條及第282 條之1 第1 項規定，應認定聲
    請人持有之系爭存摺金額為62,500元為真實，惟法院竟要求
    聲請人負舉證之責，顯不合情理，因認系爭確定裁定有民事
    訴訟法第496 條第1 項第13款、第497 條規定之再審事由云
    云，然查聲請人所謂上開證據，業經本院93年度簡上字第74
    號確定判決與94年度再易字第6 號再審判決詳以敘明有關兩
    造當事人舉證責任之分配與該證據之取捨結果，有各該案卷
    可憑，其核與前開所述「當事人發現未經斟酌之證物或得使
    用該證物」及「重要證物漏未斟酌」之規定及說明有別。從
    而，聲請人前開主張，與民事訴訟法第496 條第1 項第13款
    、第497 條之規定要件應屬不符。準此，系爭確定裁定認定
    聲請人之上開主張不符民事訴訟法第496 條第1 項第13款之
    規定，實無違誤（聲請人於系爭確定裁定事件中並未主張民
    事訴訟法第497 條規定，故系爭確定裁定就此部分無從審酌
    而為論斷）。
  (三)聲請人另主張：相對人於原審確定判決中所提出之凍結登記
    表僅係影本，相對人從未提出正本印證，承審法官亦從未要
    求相對人應依法提出正本供法院與聲請人審視，顯為嚴重之
    判決瑕疵云云，惟查本件係針對系爭確定裁定即本院95年度
    再易(二)字第1 號確定裁定聲請再審，本院應審究者僅係系爭
    確定裁定有無聲請人所指聲請再審之事由，已如前述，而查
    聲請人於系爭確定裁定事件及其前訴訟程序中並未提及有關
    提出證物正本核對之主張，則系爭確定裁定於審結時實無從
    審酌，難認有何「當事人發現未經斟酌之證物或得使用該證
    物」及「重要證物漏未斟酌」等情事。況按法院得命提出文
    書之原本，不從前項之命提出原本或不能提出者，法院依其
    自由心證斷定該文書繕本或影本之證據力，民事訴訟法第
    353 條規定甚明。查相對人於原確定判決中所提之凍結登記
    表雖係影本，然其已據本院93年度簡上字第74號確定判決綜
    合全辯論意旨暨94年度再易字第6 號再審判決詳以認定有關
    當事人舉證責任之分配與該證據之取捨結果，業如前述，則
    有關此節之證據力既已判斷，亦無所謂「當事人發現未經斟
    酌之證物或得使用該證物」及「重要證物漏未斟酌」之情形
    。
  (四)綜上所述，系爭確定裁定難認有何民事訴訟法第496 條第1
    項第13款、第497 條規定之聲請再審事由。準此，聲請人之
    聲請再審，為無理由，應予駁回。
三、結論：本件聲請再審為無理由，依民事訴訟法第507 條、第
    502 條第2 項、第95條、第78條，裁定如主文。
中　　華　　民　　國　　96　　年　　8 　　月　　31　　日
                  民事第一庭    審判長法  官　  康弼周
                                      法  官    施錫揮
                                      法  官    陳連發
以上正本係照原本作成。
本件不得抗告
中　　華　　民　　國　　96　　年　　8 　　月　　31　　日
                                      書記官    彭月美
